【裁判字號】    97,易,3657
【裁判日期】    980409
【裁判案由】    竊盜
【裁判全文】
臺灣臺中地方法院刑事判決              97年度易字第3657號
公  訴  人  臺灣臺中地方法院檢察署檢察官
被      告  甲○○
                    （另案在臺灣臺中監獄執行中）
上列被告因竊盜案件，經檢察官提起公訴（97年度偵字第15538號）
，本院判決如下：
    主    文
甲○○攜帶兇器竊盜，累犯，處有期徒刑壹年，扣案之螺絲起子
壹支沒收；又攜帶兇器竊盜，累犯，處有期徒刑壹年，扣案之螺
絲起子壹支沒收。應執行有期徒刑壹年拾月，扣案之螺絲起子壹
支沒收。
其餘被訴如附表所示之竊盜部分均無罪。
    犯罪事實
一、甲○○前於民國93年間因竊盜案件，經本院以93年度易字第
    1417號判決判處有期徒刑4 月確定，於95年11月29日易科罰
    金執行完畢，詎仍不知悔改，竟意圖為自己不法之所有，先
    後於下列時、地，以下列之方式，竊取他人所有之財物：
  (一)於97年6 月10日中午12時許，駕駛林詩蘋所有車牌號碼9998
    -JR 號自用小客車，行經臺中縣潭子鄉○○村○○路○ 段28
    號前，見己○○所有車牌號碼9632-NC 號自用小客車停放在
    對面路旁且無人在車上，認有機可乘，即持其所有客觀上足
    對人之生命、身體、安全構成威脅，可作為兇器使用之螺絲
    起子1 支，先敲破該車右後車窗（起訴書誤載為左後車窗）
    玻璃（毀損部分未據告訴），再進入車內竊取己○○所有置
    放在後座之黑色公事包1 個（內有筆記型電腦1 台、無線寬
    頻分享器1 個、新學友書局禮券3 張、中友百貨公司禮券5
    張、麻布茶坊優待券3 張，價值共約新臺幣﹝下同﹞5 萬元
    ），得手後，旋即駕駛上開小客車逃逸。
  (二)於97年6 月16日上午11時30分許，駕駛上開車牌號碼9998-J
    R 號自用小客車，行經臺中縣潭子鄉○○村○○路○ 段28號
    前，見丙○○所有車牌號碼1885-FZ 號自用小客車停放在該
    處且無人在車上，認有機可乘，即持上開可作為兇器使用之
    螺絲起子1 支，先敲破該車右前車窗玻璃（毀損部分未據告
    訴），再進入車內竊取丙○○所有置放在前座之衛星導航機
    1 台、黑色手提包1 個（內有若干不詳現金、國民身分證、
    渣打銀行信用卡各1 張），得手後，旋即駕駛上開小客車逃
    逸。並於97年6 月16日下午2 時許，將上開所竊得之筆記型
    電腦、衛星導航機持往位於臺中市○○路上之跳蚤市場內變
    賣，得款供己花用。嗣經警循線而於97年6 月17日下午6 時
    50分許，在其位於臺中縣太平市○村○街13巷11號7 樓之住
    處查獲，並在其所駕駛之上開小客車車內扣得其所有之上開
    螺絲起子1 支上開所竊得之及新學友書局禮券3 張、中友百
    貨公司禮券1 張、麻布茶坊優待券3 張（業已發還己○○領
    回）。
二、案經臺中縣警察局豐原分局報請臺灣臺中地方法院檢察署檢
    察官偵查起訴。
    理    由
甲、程序方面
    按被告以外之人於審判外之言詞或書面陳述，除法律有規定
    者外，不得作為證據，刑事訴訟法第159 條固定有明文，惟
    被告以外之人於審判外之陳述，雖不符同法第159 條之1 至
    之4 規定，而經當事人於審判程序同意作為證據，法院審酌
    該言詞陳述或書面陳述作成時之情況，認為適當者，亦得為
    證據；又當事人、代理人或辯護人於法院調查證據時，知有
    第159 條第1 項不得為證據之情形，而未於言詞辯論終結前
    聲明異議者，視為有前項之同意，同法第159 條之5 亦定有
    明文。其立法意旨在於傳聞證據未經當事人之反對詰問予以
    核實，原則上先予排除，惟若當事人已放棄詰問或未聲明異
    議，基於證據資料愈豐富，愈有助於真實發現之理念，且強
    化言詞辯論原則，法院自可承認該傳聞證據例外擁有證據能
    力。經查，本判決所引用之下列非供述證據及證人連德蘭、
    、己○○、丙○○、丁○○、戊○○於警詢中之陳述，性質
    上均屬傳聞證據，惟經檢察官及被告於本院審理時，均表示
    對上開證據之證據能力沒有意見，同意作為證據（見本院卷
    第14頁），且於本院審理中調查證據時，知有刑事訴訟法第
    159 條第1 項不得為證據之情形，亦未於言詞辯論終結前聲
    明異議（見本院卷第92頁背面、第93頁），且本院審酌上開
    言詞陳述或書面陳述作成時之客觀情況均無不當，並無不宜
    作為證據之情事，則依刑事訴訟法第159 條之5 之規定，認
    均具有證據能力。
乙、實體方面
壹、有罪部分
一、上開犯罪事實，業據被告甲○○於警詢、偵查中及本院審理
    時坦承不諱，核與證人即被害人己○○、丙○○於警詢中所
    述遭竊之情節相符，並據證人即被告之同居人連德蘭於警詢
    時證述車牌號碼9998-JR 號自用小客車係其女兒林詩蘋所有
    ，交由被告使用等語明確（見警卷第17頁），復有搜索扣押
    筆錄、扣押物品目錄表、現場圖、照片18張、贓物認領保管
    單在卷可稽（見警卷第32頁至第35頁、第38頁、第40頁至第
    42頁、第45頁），並有扣案之螺絲起子1 支可資佐證，是被
    告上開自白核與事實相符，應堪採信，事證明確，被告此部
    分竊盜之犯行，均洵堪認定。
二、核被告甲○○所為，均係犯刑法第321 條第1 項第3 款之攜
    帶兇器竊盜罪。又被告所犯上開2 次加重竊盜犯行，犯意各
    別，行為互殊，自應予分論併罰。另被告前於93年間因竊盜
    案件，經本院以93年度易字第1417號判決判處有期徒刑4 月
    確定，於95年11月29日易科罰金執行完畢乙節，有臺灣高等
    法院被告前案紀錄表1 份在卷可按，其受徒刑之執行完畢後
    ，5 年以內故意再犯有期徒刑以上之2 罪，皆為累犯，均應
    依刑法第47條第1 項規定，加重其刑。爰審酌被告前已多次
    竊盜案件經本院判處罪刑之前科紀錄，有上開前案紀錄表可
    憑，仍不知悔改，僅為貪圖不法利益，竟率爾攜帶兇器竊取
    他人之財物，所為實不足取，惟念其犯後均坦承犯行，顯有
    悔悟，及被害人等所受之損害等一切情狀，各量處如主文所
    示之刑，並定其應執行之刑，以資懲儆。扣案之螺絲起子1
    支，係被告所有且供本件2 次竊盜所用之物，業據被告於警
    詢、偵查中及本院審理時供承在卷（見警卷第11頁、偵查卷
    第10頁、本院卷第93頁背面），應依刑法第38條第1 項第2
    款之規定，併予宣告沒收。
貳、無罪部分
一、公訴意旨另以：被告甲○○意圖為自己不法之所有，於附表
    所示之時間、地點，以附表所示之方式，竊取如附表所示被
    害人丁○○、戊○○如附表所示之財物得逞，因認被告涉有
    刑法第321條第1 項第3款之攜帶兇器竊盜罪嫌等語。
二、按犯罪事實應依證據認定之，無證據不得認定犯罪事實；又
    不能證明被告犯罪或其行為不罰者，應諭知無罪之判決，刑
    事訴訟法第154條第2項第301條第1項分別定有明文。又所
    謂認定犯罪事實之證據，係指足以認定被告確有犯罪行為之
    積極證據而言，該項證據自須適合於被告犯罪事實之認定，
    始得採為斷罪之資料；且如未能發現相當確實證據，或證據
    不足以證明，自不能以推測或擬制之方法，以為裁判之基礎
    ；而認定犯罪事實所憑之證據，雖不以直接證據為限，間接
    證據亦包括在內，然而無論直接證據或間接證據，其為訴訟
    上之證明，須於通常一般人均不致有所懷疑，而得確信其為
    真實之程度者，始得據為有罪之認定，倘其證明尚未達到此
    一程度，而有合理之懷疑存在時，即難遽採為不利被告之認
    定（最高法院76年台上字第4986號判例參照）。另刑事訴訟
    法第161 條第1 項規定：檢察官就被告犯罪事實，應負舉證
    責任，並指出證明之方法。因此，檢察官對於起訴之犯罪事
    實，應負提出證據及說服之實質舉證責任。倘其所提出之證
    據，不足為被告有罪之積極證明，或其指出證明之方法，無
    從說服法院以形成被告有罪之心證，基於無罪推定之原則，
    自不能為被告有罪之判決（最高法院92年台上字第128 號判
    例參照）。
三、公訴意旨認被告涉犯上開2 件竊盜罪嫌，無非係以被害人丁○○、戊○○於警詢中之指述及卷附之搜索扣押筆錄、扣押
    物品目錄表、贓物認領保管單1 紙、照片、監視器光碟1 張
    、翻拍照片6 張等在卷可參，且被告辯稱開車行經林森路與
    自由路時，見路旁有黑色公事包而特意下車撿拾，實與常情
    有違，況被告前有多次竊盜犯行，均係以類似手法行竊，是
    其所辯不足採信等情，為其主要論據。惟訊據被告甲○○堅
    決否認有何上開竊盜之犯行，辯稱：該二件竊盜犯行不是伊
    所為的，附表編號1 的時間，伊父親沈金清在慈濟醫院住院
    ，附表編號2 之公事包確實是伊撿到的等語。
四、經查：
  (一)附表編號1 之被害人丁○○於96年11月10日上午11時許，發
    現停放在臺中縣潭子鄉○○村○○路○ 段66號慈濟醫院停車
    場內之車牌號碼9057-KZ 號自用小客車，遭人破壞右前車窗
    後竊取放置在右前座之黑色公事包（內有黑色皮夾1 只、現
    金約3,000 元）等情，業據證人即被害人丁○○於警詢中指
    述明確（見警卷第20頁）；而附表編號2 之被害人戊○○於
    97年6 月17日下午3 時20分許，發現停放在臺中市○區○○
    路1 段148 巷21號停車場內之車牌號碼7273-SF 號自用小客
    車，遭人破壞左後車窗後竊取放置在後座之黑色公事包（內
    有律師袍、訴訟卷宗）等情，亦據證人即被害人戊○○於警
    詢中指述綦詳（見警卷第28頁），並有搜索扣押筆錄、扣押
    物品目錄表、贓物認領保管單1 紙、照片、監視器光碟1張
    、翻拍照片6 張在卷可參（見警卷第32頁至第35頁、第39、
    46頁、偵查卷第22、23頁），堪認被害人丁○○、戊○○確
    有於上開時、地，遭人以擊破車窗入內行竊財物無訛，惟上
    開證據，尚不足以證明被告確有公訴人所指攜帶兇器竊取被
    害人丁○○、戊○○上開財物之犯行。
  (二)又證人丁○○固於警詢中陳稱：伊開車進入慈濟醫院停車場
    欲停車時，有發現一部黑色日產汽車，車內駕駛座坐了一個
    人，並將車窗搖下一直盯著伊看，伊就不敢將車停放在其旁
    邊，於是將車往前挪一格，停好車以後，就將車門全開開，
    將車內物件放在行李箱中，只遺留一件公事包放在右前座忘
    了拿下來，該名男子都在伊右後方車內盯視一切等語，並指
    認被告即是該名男子（見警卷第20、21頁），再於本院審理
    時證稱：並沒有實際看到敲破車窗的那個人，監視器也沒有
    拍到，只有拍到被告的車子在伊車子旁邊繞，並停在伊車子
    的右手邊，下車後停留在那裡，但只看到人影，看不到下車
    後所有的動作，因為伊的車子與該車併排，車子會擋到鏡頭
    ，只拍到伊車子的左側面等語（見本院卷第31、32頁）；另
    證人即承辦警員謝順安於本院審理時證述：當初有監示器的
    錄影光碟，事後就找不到，但有翻拍監視器的畫面照片附在
    警卷，當時監視器畫面是被告開自用小客車進入停車場裡，
    原本停了一個位置，然後又移動到被害人小客車附近，但看
    不到被告停在哪裡，只有看到被告走到被害人的車子那裡，
    停留不到幾秒就離開，看不到被告擊破車窗的情形，手上有
    無拿東西也不清楚，過了幾秒被告就開出停車場等語（見本
    院卷第56頁）；再觀之卷附監視器畫面所翻拍之照片所示（
    見警卷第42、43頁），被告於96年11月10日上午9 時10分35
    秒進入慈濟醫院停車場抽取停車卡，於同日上午10時15分32
    秒車牌號碼9998-JR 號自用小客車至該停車場出口，於同日
    上午10時15分58秒被告停車繳費，依上開照片所示顯見被告
    係於上午9 時10分許進入慈濟醫院停車場，而於上午10時15
    分許離開該停車場，停留時間有1 小時之久，而證人謝順安
    上開所述被告開車進入停車場後停在被害人小客車附近，並
    走到被害人的小客車處，停留不到幾秒就離開等語，顯與上
    開照片所示不符，亦與證人丁○○上開所述被告小客車停在
    伊小客車的右手邊，下車後停留在那裡，但只看到人影，看
    不到下車後所有的動作等語不相符合，另被告之父親沈金清
    因咳嗽、膿痰、氣喘及呼吸困難等病症，於96年11月5 日至
    同年月26日在慈濟縱合醫院台中分院住院診療乙節，有該醫
    院98年2 月20日慈中醫文字第980099號函檢附之病情說明及
    病歷影本在卷可稽（見本院卷第77頁至第86頁），而依上開
    證人丁○○、謝順安所述均未見確係被告敲破被害人丁○○
    小客車之車窗入內竊取被害人丁○○之財物，且被害人丁○○所遭竊之財物均未尋獲，自無法確認被告即為敲破被害人
    丁○○小客車之車窗入內行竊之人，雖被告確有於該日駕車
    至慈濟醫院停車場內停留，然被告之父親既在該醫院住院診
    療，則被告於當日至該醫院探視，亦非無可能，自難僅憑該
    監視器畫面所翻拍之照片及證人丁○○、謝順安從監視器畫
    面所見被告在該停車場內停留，即遽認被告有為附表編號1
    之犯行。
  (三)另證人戊○○於警詢時僅陳稱發現該小客車左後車窗遭破壞
    ，置於後座之黑色公事包遭竊等語（見警卷第28頁），並未
    目擊遭竊之經過，自無法確認被告即係下手敲破車窗入內行
    竊之人，且依警調閱臺中市○○路與林森路路口監視器畫面
    ，並依該畫面內容翻拍之照片所示，車牌號碼9998-JR 號自
    用小客車於97年6 月17日下午3 時11分23秒出現在該路口，
    同日下午3 時11分51秒在該路口路邊停車，於同日下午3 時
    17分59秒駛離該路口（見偵查卷第22、23頁），而依證人戊○○上開所述遭竊地點係在臺中市○區○○路1 段148 巷21
    號停車場內，離被告所停車之位置自由路與林森路路口相距
    有一段距離，是被告上開所辯於該路口發現該公事包而予以
    撿拾，亦非無可能。且按刑事訴訟法第154條之禁止推定罪
    狀之法則，並非僅為被告個人之訴訟利益而設，尤其重在發
    現真實以求國家刑罰權之正確行使。若無足可證明被告從事
    犯罪構成要件之積極證據，無論假定某一被告為犯人而命其
    自證無罪，藉以過濾及鎖定特定犯罪人，或推測被告涉及之
    某項罪名，而依其自辯過程蒐求該被告生活經歷資料，藉以
    判斷其究竟有無構成特定犯罪，俱非法之所許。而持有贓物
    ，在社會經驗上其原因非一，縱被告係以竊盜、搶奪、詐欺
    、拾得遺失物或收受、故買贓物等犯罪手段取得被害人戊○○遭竊之公事包，所涉犯罪構成要件各不相同，亦不能因行
    竊手法與被告前所犯竊盜犯行之行竊手法相同，或認其來源
    交付有違常情即任意擬制推測，致違刑事訴訟法上開法則。
    而持有贓物之原因既不止行竊一端，苟無其他證據足資證明
    被告確有行竊之行為，尚難僅憑其持有贓物，即推定其竊盜
    犯行，亦不得以被告反證不成立或其辯解虛偽，而持以為認
    定被告犯竊盜罪之論據。本件被告為警查獲時雖持有上開被
    害人戊○○遭竊之公事包，然承前所述，既無積極證據足資
    證明被告有竊取上開公事包之犯行，自不得僅以被告持有上
    開被害人之公事包，即遽以推斷其確有為本件竊盜之犯行。
五、綜上所述，依舉證分配之法則，對於被告之成罪事項，應由
    檢察官負舉證義務，檢察官無法舉證使本院產生無合理懷疑
    之確信心證，縱被告所辯不足採信，亦不得因此反面推論被
    告之罪行成立，致違刑事舉證分配之法則。本件被告於警詢
    、偵查中及本院審理時均否認有為附表所示之2 件竊盜犯行
    ，且此部分檢察官既不能舉證證明被告有前述2 次竊盜之行
    為，而使本院產生無庸置疑之明確心證，則依罪疑唯有利於
    被告原則，自不得對被告為有罪之認定。此外，本院在得依
    或應依職權調查證據之範圍內，復查無其他積極明確之證據
    ，足以認定被告有檢察官所指此部分竊盜之罪行，自屬不能
    證明被告犯罪，參諸首開說明，依法自應就此部分為被告無
    罪之諭知。
六、至於被告拾得被害人戊○○之公事包是否構成犯罪，宜由檢
    察官另行偵辦查明，併予敘明。
據上論斷，應依刑事訴訟法第284 條之1 、第299 條第1 項前段
、第301 條第1 項，刑法第321 條第1 項第3 款、第47條第1 項
、第51條第5 款、第38條第1 項第2 款，判決如主文。
本案經檢察官乙○○到庭執行職務。
中    華    民    國    98    年    4     月    9     日
                  刑事第十六庭  法  官  陳玉聰
以上正本證明與原本無異。
如不服本判決，應於收受送達後10日內向本院提出上訴書狀（應
敘述具體理由並附繕本）。
上訴書狀如未敘述理由，應於上訴期間屆滿後20日內補提理由書
於本院。
                                書記官  王崑煜
中    華    民    國    98    年    4     月    9     日
 附表
┌──┬─────┬────────┬────────┬─────────┐
│編號│犯罪時間  │    犯罪地點    │    犯罪方法    │    竊取物品      │
├──┼─────┼────────┼────────┼─────────┤
│ 1  │民國96年11│臺中縣潭子鄉聚興│甲○○持螺絲起子│丁○○置於右前座  │
│    │月10日上午│村豐興路1段66號 │將丁○○所有車牌│之黑色公事包1個， │
│    │11時至11時│之慈濟醫院停車場│號碼9057-KZ號自 │價值約新臺幣（下同│
│    │18分間某時│                │小客車之右前車窗│）3000元          │
│    │          │                │打破後，入內竊取│                  │
│    │          │                │丁○○之物品    │                  │
├──┼─────┼────────┼────────┼─────────┤
│ 2  │97年6月17 │臺中市○○路○段 │甲○○持螺絲起子│戊○○置於後座之黑│
│    │日下午3時 │148巷21號       │將戊○○所有車牌│色公事包1個，內有 │
│    │至3時20分 │                │號碼7273-SF號自 │律師袍1件、訴訟卷 │
│    │間某時    │                │小客車之左後車窗│宗1宗，價值共約1萬│
│    │          │                │打破後，入內竊取│5000元            │
│    │          │                │戊○○之物品    │                  │
│    │          │                │                │                  │
└──┴─────┴────────┴────────┴─────────┘
附錄本判決論罪科刑之法條：
刑法第321條第1項第3款
犯竊盜罪而有左列情形之一者，處6 月以上5 年以下有期徒刑：
  三、攜帶兇器而犯之者。


司法院資訊處製作；財團法人民間司法改革基金會備份。
